Inventaris van het archief van F. Pinke [levensjaren 1860-1917], 1913-1917 (1938)
Nationaal Archief, Den Haag
Collectie 149 F. Pinke
Pinke, F.
1913-1938
merendeel 1913-1917
C22095
0.40 meter; 33 inventarisnummers.
Normale geschreven, getypte en gedrukte documenten, geen bijzondere handschriften.
Nationaal Archief, Den Haag
Pinke, F. (1860-1917)
Pinke, F. (1890-1939)
Het archief bestaat voor het grootste deel uit stukken betreffende Fredrik Pinke sr. Het bevat onder meer een dagboek over de gebeurtenissen in de Eerste Wereldoorlog met betrekking tot Nederlands-Indië, stukken inzake de verdediging van Nederlands-Indië, en brieven betreffende militaire en politieke aangelegenheden. Daarnaast bevat het archief krantenartikelen over krijgsraadzaken bij de Indische Marine.
Archiefvorming
Geschiedenis van de archiefvormer
Fredrik Pinke sr.
Fredrik Pinke werd op 1 januari 1860 te Hengelo geboren. Hij was de zoon van Fredrik Pinke en Pietertje van Paddenburg. Op 1 september 1875 werd hij adelborst bij de Marine. Na zijn opleiding vertrok hij op 6 december 1879 naar Nederlands Indië, waar hij op 1 oktober 1880 tot luitenant ter Zee tweede klasse werd bevorderd.
Tijdens zijn tweede verblijf in Nederlands Indië werd hem op 22 mei 1888 toestemming verleend om in het huwelijk te treden met Johanna Maria Wilhelmina Carpentier Alting, wonende te Padang. Van haar kreeg hij twee zoons, te weten. Fredrik, geboren 25 februari 1890 te Den Helder en overleden 7 april 1939 in Nederlands Indië, en Albertus Samuel, geboren 14 oktober 1894 te Heerde (Gr.). Pinke werd op 16 augustus 1906 bevorderd tot kapitein ter Zee. In die rang werd hij op 4 maart 1910 benoemd als inspecteur van de Marine bij de torpedo-dienst, van welke functie hij werd ontheven, toen hem de betrekking van Commandant van de Zeemacht en Chef van het Departement van Marine in Nederlands Indië werd opgedragen (K.B. 11 januari 1912). Op 1 februari 1912 werd hij bevorderd tot Schout bij Nacht en op 16 maart 1912 vertrok hij naar Nederlands Indië. Op 1 februari 1914 werd hij benoemd tot Vice-Admiraal. Bij K.B. van 15 september 1916 werd hij eervol van zijn functie als Commandant van de Zeemacht en Chef van het Departement van Marine ontheven en op 18 september 1916 werd hij opgevolgd door de Schout bij Nacht J.A.M. Bron. Met ingang van 16 juli 1917 kreeg Pinke op zijn verzoek eervol ontslag wegens langdurige dienst.
Hij overleed op 25 september 1917 te Utrecht.
Hij was Officier in de Orde van Oranje Nassau (K.B. 28 augustus 1905), ridder in de Orde van de Nederlandse Leeuw (K.B. 1 mei 1909) en ridder derde klasse in de Orde van de Rijzende Zon van Japan (28 juli 1910).
Fredrik Pinke jr.
Fredrik Pinke jr. maakte evenals zijn vader en zijn broer, de vice-admiraal, carrière bij de Marine in Nederland en Nederlands Indië. Hij kwam op 7 september 1909 als adelborst aan. Op 19 augustus 1914 werd hij bevorderd tot luitenant ter Zee tweede klasse. Hij trouwde op 15 september 1916 met Cornelia Hendrika Stemerding. Op zijn verzoek kreeg hij op 21 mei 1919 eervol ontslag, maar op 30 november 1923 trad hij opnieuw in de rang van Luitenant ter Zee tweede klasse in dienst bij de Marine. Hij werd op 17 mei 1928 bevorderd tot luitenant ter Zee eerste klasse.
In die rang werd hij op 12 december 1932 1e officier op de Marinekazerne Oedjoeng, op 11 april 1934 instructeur in de metereologie en sterrenkunde op Willemsoord en op 1 september 1937 officier op H.M. de Ruijter in Nederlands Indië.
Hij was ridder in de Orde van Oranje Nassau met de zwaarden (K.B. 16 januari 1931).
Geschiedenis van het archiefbeheer
De collectie Pinke werd in 1960 door de Vice-Admiraal b.d. A.S. Pinke aan het Algemeen Rijksarchief geschonken.
De rechtstitel is (nog) onbekend
2.21
Aanwijzingen voor de gebruiker
Openbaarheidsbeperkingen
Volledig openbaar.
Materiële beperkingen
Aanvraaginstructie
Openbare archiefstukken kunnen online worden aangevraagd en gereserveerd. U kunt dit ook via de terminals in de studiezaal van het Nationaal Archief doen. Om te kunnen reserveren dient u de volgende stappen te volgen:
U maakt een profiel aan op www.gahetna.nl, en logt vervolgens in
Via de archiefinventaris (alleen de beschrijvingen met rode nummers) selecteert u het gewenste archiefstuk door op de knop 'Reserveren' te klikken
In het volgende scherm geeft u aan op welke dag u het archiefstuk wilt inzien
Indien u zich bevindt in de studiezaal en een tafelnummer heeft ontvangen kunt u dit nummer vermelden. Als u geen tafelnummer heeft kunt u tafelnummer 777 laten staan
Vervolgens bevestigt u uw reservering door deze te versturen.
Verwant materiaal
Beschikbaarheid van kopieën
Verwante archieven
2.21.130 - Inventaris van het archief van A.S. Pinke [levensjaren 1894-1966], ca. 1923-1963
Beschrijving van de series en archiefbestanddelen
- STUKKEN BETREFFENDE F. PINKE Sr., I.
  - Dagboek van F. Pinke betreffende de gebeurtenissen in de Eerste Wereldoorlog met betrekking tot Nederlands Indië., 1914-1916; 1-5; 5 cahiers
    - 28 juli 1914 tot het tijdvak 15 september-1 oktober 1914., 1
    - Vervolg 15 september-1 oktober 1914 tot het tijdvak 1 januari-1 februari 1915., 2
    - Vervolg 1 januari-1 februari 1915 tot het tijdvak 1 februari-1 april 1915., 3
    - Vervolg 1 februari-1 april 1915 tot het tijdvak 1 april 1915-1 januari 1916., 4
    - Vervolg 1 april 1915-1 januari 1916 tot het tijdvak 1 januari-1 december 1916., 5
  - Stukken betreffende de verdediging van Nederlands Indië., 6-8; 3 omslagen
    - Advies inzake het rapport van de Staatscommissie 1912 met een ontwerp-vlootwet, afschrift. Z.d, 6; 2 cahiers
    - Nota Tydeman betreffende een nieuw ontwerp-vlootwet met bijlagen, afschrift. 29 april 1914, 7; 1 cahier
    - Advies inzake een brochure van W.R. de Greve, afschrift. Mei 1914, 8; 1 cahier
  - Instructie met aantekeningen en circulaires betreffende de handhaving van de neutraliteit van Nederland en zijn Koloniën, getypte en gedrukte afschriften., 15 maart 1915-3 september 1916; 9; 4 stukken
  - Lijsten van vreemde oorlogsschepen in Oost-Azië en Duitse schepen in Portugese havens met aantekeningen, getypt en gedrukt., 1 augustus 1914, 1916; 10; 2 stukken
  - Brieven van F. Pinke betreffende militaire en politieke zaken., 11-12; 2 omslagen
    - Brieven aan A.W.F. Idenburg, J.P.van Limburg Stirum, M. Rambonnet, J.A.M. Bron, G.A.N.Scheltema de Heere (secretaris van het departement van Marine in Nederlands Indië), A.C.D.de Graeff (lid van de Raad van Nederlands Indië), vice-admiraal T.H.M. Jerran e.a., afschriften. 6 december 1913-23 oktober 1916, 11; 2 cahiers
    - Brieven aan A.C.D.de Graeff, vice-admiraal F.Bauduin, Ten Bosch, W.D.R. Beckett (Engels consul-generaal in Nederlands Indië) en J.P. van Limburg Stirum, getypte en geschreven afschriften. 2 oktober 1914-29 mei 1916, 12; 5 stukken
  - Brieven aan F. Pinke betreffende militaire en politieke zaken., 13-17; 5 omslagen
    - Brieven van A.W.F. Idenburg met getypte afschriften van een brief aan vice-admiraal G.F. Tydeman en een telegram van de consul-generaal J.H. de Reus in Hongkong. 5 mei 1914-4 januari 1916, 13; 8 stukken
    - Brief van A.C.D. de Graeff. 28 september 1914, 14; 1 stuk
    - Brief van T.H.M. Jerran. 6 oktober 1914, 15; 1 stuk
    - Brief van J.A.M. Bron. 13 juni 1916, 16; 1 stuk
    - Brieven van J.P. van Limburg Stirum. 17 juli-3 september 1916, 17; 3 stukken
  - Brieven bij het vertrek van F. Pinke uit Nederlands Indië., 18-20; 3 omslagen
    - Brief van de consul-generaal in Singapore A. van de Sande Bakhuijzen. 19 december 1916, 18; 1 stuk
    - Brief van de Bataviasche Jachtclub. 19 december 1916, 19; 1 stuk
    - Brief van vice-admiraal A. Grand. 22 december 1916, 20; 1 stuk
  - Brief van de adjudant van Z.K.H. de Prins der Nederlanden J.C.F. von Mühlen., 29 mei 1917; 21; 1 stuk
  - Brieven van de Marine Vereniging., 17 en 22 september 1917; 22; 2 stukken
  - Krantenknipsel betreffende de Marine-bond., Ca.1917; 23; 1 stuk
  - Foto's van F. Pinke., Z.d; 24; 2 stukken
  - Brieven aan mevrouw J.M.W.Pinke-Carpentier Alting., 25-27; 3 omslagen
    - Condoleantiebrief van de Marine Vereniging bij het overlijden van haar man. 25 september 1917, 25; 1 stuk
    - Condoleantiebrief van C.L. Schepp. 14 oktober 1914, 26; 1 stuk
    - Brief van H. van Asbeck. 27 december 1917, 27; 1 stuk
- STUKKEN BETREFFENDE F. PINKE Jr., II.
  - Ingeplakte krantenknipsels betreffende krijgsraadzaken bij de Indische Marine, met aantekeningen., 30 januari-augustus 1933; 28; 1 cahier
  - Brieven aan zijn moeder., 16 februari, 8 september 1938; 29; 2 stukken
- AANVULLING (aanwinst 1967), III.
  - Minuten van uitgaande brieven aan de minister van Marine. Getypt., 1915-1916; 30; 2 stukken
  - Stukken betreffende zijn ontslag als CZMNI. Getypt., 1916-1917; 31; 1 omslag
  - Stukken betreffende de ongeregeldheden te Soerabaja op 7 mei 1916. Gedrukt, getypt, geschreven., 1916-1917; 32; 1 omslag
  - Stukken betreffende het optreden van de luit.t.zee R. Polis. Getypt, geschreven., juli 1917; 33; 1 omslag